臺灣臺中地方法院刑事判決
111年度訴字第635號
公  訴  人  臺灣臺中地方檢察署檢察官
被      告  林士邦




上列被告因偽造文書等案件，經檢察官提起公訴（110年度偵字
第41360號），被告於本院準備程序中就被訴事實為有罪之陳述
，本院合議庭裁定由受命法官獨任行簡式審判程序，判決如下：
    主    文
林士邦犯如附表「罪刑」欄所示之罪，各處如附表「罪刑」欄所
示之刑及沒收。不得易科罰金部分（如附表編號2、4、5），應
執行有期徒刑壹年陸月；得易科罰金部分（如附表編號1、3、6
至8），應執行有期徒刑壹年貳月，如易科罰金，以新臺幣壹仟
元折算壹日。
    事    實
一、林士邦意圖為自己不法之所有，各基於竊盜犯意，於如附表
    編號1至4所示之時、地，以如附表編號1至4所示之方式，竊
    取如附表編號1至4所示王婷萱等人之財物，得手後，隨即離
    去。嗣經王婷萱等人發覺遭竊，乃報警處理，並經警方循線
    調查後，方悉上情。
二、林士邦於竊得何樹森之國泰世華銀行信用卡後，竟基於以不
    正方法由自動付款設備取得他人之物之犯意，於如附表編號
    5所示之時、地，將上開信用卡插入自動櫃員機，以輸入預
    借密碼之不正方法，使該自動櫃員機誤認其為真正持卡人為
    預借取款，而陷於錯誤，將如附表編號5所示金額交付林士
    邦取得。
三、林士邦另基於詐欺得利、偽造準私文書並行使之犯意，於如
    附表編號6至8所示之時間，在臺中市美村路之某處，將其所
    有不詳廠牌之手機（插入門號何樹森行動電話門號00000000
    00號sim卡），透過網際網路連結至Apple公司之Apple Play
    商店、Apple.com.bill及GASH公司所經營之網路交易平臺上
    ，未經何樹森同意或授權，分別在上開交易平臺上，偽填如
    附表編號6至8所示之何樹森持用之手機門號或信用卡號、交
    易內容及付費方式等交易資料之電磁紀錄準私文書，表彰何
    樹森有交易上開遊戲點數之意思表示或證明，再將上開消費
    等交易資料之電磁紀錄準私文書，傳輸至Apple公司之Apple
     Play商店、Apple.com.bill及GASH公司而行使之，使Apple
    公司之Apple Play商店與Apple.com.bill、GASH公司及國泰
    世華銀行，均誤信持卡人何樹森同意或授權之上開交易內容
    而陷於錯誤，使Apple公司之Apple Play商店與Apple.com.b
    ill及GASH公司，各將如附表編號6至8所示價值之遊戲點數
    交付林士邦取得，中華電信公司將附表編號6所示消費金額
    併入何樹森電信帳單、國泰世華銀行同意墊付如附表編號7
    至8所示交易金額，足生損害於如附表編號6至8「被害人」
    所示何樹森等人。嗣王婷萱等人發現上開財物遭竊，即報警
    處理，經警方循線調查後，於110年8月25日10時45分許，在
    臺中市○區○○00街00號公益派出所，扣得其竊得何樹森之國
    泰世華銀行信用卡、中華郵政金融卡（含皮套1只）、健保
    卡、汽機車駕照各一張等物，方查獲上情。
四、案經王婷萱、何秀蘭、何樹森、國泰世華商業銀行股份有限
    公司(下稱國泰世華銀行)委任林建宏訴由臺中市政府警察局
    第一分局報告臺灣臺中地方檢察署檢察官偵查起訴。
    理    由
一、本案被告林士邦（下稱被告）所犯為死刑、無期徒刑、最輕
    本刑為三年以上有期徒刑之罪或高等法院管轄第一審案件以
    外之行使偽造準文書等罪；又被告於本院行準備程序中就被
    訴事實為有罪之陳述，且聽取當事人之意見後，經本院合議
    庭裁定由受命法官獨任行簡式審判程序；又簡式審判程序之
    證據調查，不受刑事訴訟法第159條第1項、第161條之2、第
    161條之3、第163條之1及第164條至第170條規定之傳聞法則
    限制，刑事訴訟法第273條之1第1項、第273條之2定有明文
    ，合先敘明。
二、本院之判斷：
  ㈠被告對於如附表所示時、地及方式，分別為竊盜、詐欺或偽
    造準私文書並行使等事實，業經被告於警詢、偵詢及本院審
    理中自白不諱（見偵卷第85-91、257-263頁；本院卷第146-
    151、161頁），核與證人即告訴人王婷萱（見偵卷第99-101
    頁）、蘇淑芳（見偵卷第105-107頁）、何秀蘭（見偵卷第1
    09-111頁）、何樹森（見偵卷第113-116、269-271頁）及證
    人即告訴代理人林建宏（偵卷第117-118頁）等人分別於警
    詢或偵詢中證述情節吻合。由上，是認被告前揭自白核與事
    實相符。
  ㈡此外，復有證人王婷萱、蘇淑芳、何樹森、林建宏等人之受
    理各類案件紀錄表、受理案件證明單（見偵卷65-79頁）、
    職務報告、監視器畫面翻拍照片（見偵卷第81、93-97頁）
    、王婷萱之指認照片（見偵卷第103頁）、扣押筆錄、扣押
    物品目錄表、扣押物品收據、贓物認領保管單、反詐騙諮詢
    專線紀錄表、中華電信股份有限公司通話明細報表、全家便
    利商店股份有限公司代收費明細表、何樹森之國泰世華銀行
    資料及信用卡交易明細表監視器畫面翻拍照片（見偵卷第12
    1-179頁）及刑案現場勘查報告暨檢附現場照片、何樹森之
    勘查採證同意書、何秀蘭之勘查採證同意書、刑事案件證物
    採驗紀錄表、 內政部警政署刑事警察局鑑定書等件（見偵
    卷第183-223頁）、何樹森之存摺封面、內頁影本、中華電
    信公司繳費證明單（見偵卷第273、279頁），以及國泰世華
    銀行存匯作業管理部111 年4 月22日國世存匯作業字第1110
    066160號函暨附件歷史交易明細、預借現金之操作頁面流程
    、GASH公司與APPLE公司之函文（見本院卷第93-97、119、1
    39頁） 等件存卷供稽。
  ㈢據上，本件事證明確，被告所為如附表所示之竊盜、詐欺及
    行使偽造準私文書等犯行，均洵堪認定，應依法論科。
三、論罪科刑：
　㈠罪名：核被告所為如附表編號1所示部分，係犯刑法第321條
    第1項第2款之加重竊盜罪及刑法第354條之毀損罪；如附表
    編號2所示部分，係犯刑法第321條第1項第2款之加重竊盜罪
    ；所為如附表編號3所示部分，係犯刑法第320條第1項之竊
    盜罪；所為如附表編號4所示部分，係犯刑法第321條第1項
    第1款之加重竊盜罪；所為如附表編號5所示部分，係犯刑法
    第339條條之2第1項之以不正方法由自動付款設備取得他人
    之物罪；所為如附表編號6至8所示部分，均係犯刑法第339
    條第2項之詐欺得利罪及刑法第216條、第210條、第220條第
    2項之行使準私文書罪。
　㈡公訴人認被告所為如附表編號2部分，係涉犯刑法第320條第1
    項之竊盜罪嫌；所為如附表編號5部分（即起訴書事實一之㈣
    之1），除涉犯刑法第339條之2第1項以不正方法由自動付款
    設備取得他人之物罪嫌外，另涉犯刑法第216條、第210條、
    第220條第2項之行使準私文書及詐欺得利（事實一㈣之2所載
    事實）罪嫌。惟查：
　　1.就如附表編號2部分，本院審理調查後，被告自白以撬開
      安全設備之門鎖而侵入，則本院認定被告所犯為刑法第32
      1條第1項第2款之加重竊盜罪，惟基本社會事實同一，本
      院自得逕行變更為上開法條，並告知被告有變更法條之適
      用，一併辯論之，已足以保障被告訴訟上權利。
　　2.就如附表編號5部分，細繹起訴書犯罪事實中，僅記載預
      借現金之事實，完全未記載有關被告於何時、何地及方式
      偽造準私文書並行使之事實，或有何詐欺得利之犯意或客
      觀上之事實；又本院遍查全部案卷，亦無上開罪嫌之相關
      事證存卷可稽，況且依據國泰世華銀行就預借現金手續流
      程函覆本院，持卡人在ATM操作預借現金流程如下：1.該
      銀行本行ATM介面：提款（選擇信用卡預借現金提款）→輸
      入預借現金金額→提領現款→完成交易。2.他行ATM介面：
      數入「預借現金密碼」→選擇「選擇信用卡預借現金提款
      」→輸入預借現金金額→提領現款→交易完成等情，此有國
      泰世華銀行存匯作業管理部111年4月22日國世存匯作業字
      第1110066160號函暨附預借現金之操作頁面流程表在卷可
      循（見本院卷第97頁），執此，殊難逕認被告另成立上開
      犯罪，然公訴人認被告所為如附表編號5部分之行使準私
      文書或詐欺得利部分，與前揭有罪部分（以不正方法由自
      動付款設備取得他人之物罪）間，具有想像競合犯之裁判
      上一罪關係，本院自不另為無罪之諭知，附此說明。
　㈢被告所為附表編號5、7、8所示部分，均係於密接時間，在同
    一地點實行犯罪，陸續侵害同一被害人法益，各次行為之獨
    立性極為薄弱，依一般社會健全觀念，實難以強行分開，以
    視為數個舉動之接續作為，刑法評價上，宜視包括之一行為
    ，為接續犯，均僅構成實質上一罪。
　㈣想像競合犯：被告所為如附表編號1、6至8所示部分，均係一
    行為同時觸犯數罪名，依刑法第55條規定，如附表編號1所
    示部分從一重之加重竊盜罪論斷；如附表編號6至8所示部分
    均從一重之行使偽造準私文書罪論斷。
　㈤分論併罰：被告所犯附表編號1至8所示之各罪，其犯意各別
    ，行為互殊，應予分論併罰。
　㈥爰審酌被告前曾另犯多次竊盜、詐欺及偽造文書等案件，各
    經法院判決科刑確定，其正入監執行中，有臺灣高等法院被
    告前案紀錄表可考，其素行非佳，屢不悔改，以竊盜、詐欺
    或偽造文書等不法方式，取得他人財物，其行為與價值觀顯
    有偏差，所為實屬不當；兼衡被告犯罪動機、目的、手段，
    及被告自述教育智識程度、家庭生活及經濟狀況（見本院卷
    第162頁），暨考量被害人損害情形，及被告供稱其未與上
    開被害人為和解或賠償損害（見本院卷第161頁），與其犯
    後坦承犯行之態度等一切情狀，各量處如附表「罪刑」欄所
    示之刑，並就如附表編號1、3、6至8所示部分，均諭知如易
    科罰金之折算標準。又本院審酌其犯罪之侵害個人財產之犯
    罪類型、手段方式、違反法義務目的與程度、對被告懲戒與
    教化預期效用及比例原則及被告於本院審理中表示沒有意見
    （見本院卷第162頁），就如附表編號2、4、5所示之不得易
    科罰金部分，定應執行有期徒刑1年6月；另就如附表編號1
    、3、6至8所示之得易科罰金部分，定其應執行有期徒刑1年
    2月，並諭知如易科罰金之折算標準，以示懲儆。
四、沒收部分：
　㈠查被告為如附表編號1至8所示犯罪，各取得如附表編號1至8
    之財物或利益，均為其犯罪所得，此據被告於供認明確在卷
    ，除扣案如附表編號4所示之國泰世華銀行信用卡、中華郵
    政金融卡（含皮套1只）、健保卡、汽機車駕照等物，固屬
    被告為附表編號4所示之犯罪所得之物，惟已實際發還予被
    害人何樹森領回，已剝奪其犯罪所得，依刑法第38條之1第5
    項規定，不予宣告沒收；及未扣案之大潤發購物卡1張，亦
    為被告為附表編號4所示犯罪所得之物，但因被害人得經重
    新補發而令原卡失效，且該卡價值低微，亦欠缺刑法上重要
    性，依刑法第38條之2第2項規定，亦不予宣告沒收外，其餘
    被告之犯罪所得均未扣案，也未實際發還或賠償如附表所示
    之被害人，應依刑法第38條之1第1項前段、第4項，均宣告
    沒收之，於全部或一部不能沒收或不宜執行沒收時，依同法
    條第3項規定，追徵其價額。
　2.被告所為附表6至8所示各次犯行，均以其所有不詳廠牌之手
    機登入如附表6至8所示網路平臺上，以如附表編號6至8所示
    方式詐得不法利益，上情業據被告於本院坦認明確（本院卷
    第頁），是認上開手機為被告所有供上揭犯罪所用之物無訛
    ，但未扣案，仍應依刑法第38條第2項前段規定，於上揭罪
    刑項中，均宣告沒收。
據上論斷，依刑事訴訟法第273條之1第1項、第300條、第299條
第1項前段，刑法第216條、第210條、第220條第2項、第320條第
1項、第321條第1項第1款、第2款、第339條第2項、第339條之2
第1項、第55條、第41條第1項前段、第8項、第50條第1項但書第
1款、第51條第5款、第38條第2項前段、第4項、第38條之1第1項
前段、第3項、第4項、第5項、第38條之2第2項，刑法施行法第1
條之1第1項，判決如主文。
本案經檢察官詹益昌提起公訴，檢察官黃芝瑋到庭執行職務。
中　　華　　民　　國　　111 　年　　7 　　月　　28　　日
                  刑事第一庭 法　官　張德寬
以上正本證明與原本無異。                                如不服本判決應於收受判決後20日內向本院提出上訴書狀，並應敘述具體理由；其未敘述上訴理由者，應於上訴期間屆滿後20日內向本院補提理由書（均須按他造當事人之人數附繕本）「切勿逕送上級法院」。 
告訴人或被害人如不服判決，應備理由具狀向檢察官請求上訴，
上訴期間之計算，以檢察官收受判決正本之日起算。
中　　華　　民　　國　　111 　年　　7 　　月　　28　　日
                              書記官  廖鳳美
附錄本案論罪科刑法條全文：
中華民國刑法第210條
偽造、變造私文書，足以生損害於公眾或他人者，處5年以下有
期徒刑。
中華民國刑法第216條
行使第210條至第215條之文書者，依偽造、變造文書或登載不實
事項或使登載不實事項之規定處斷。
中華民國刑法第220條
在紙上或物品上之文字、符號、圖畫、照像，依習慣或特約，足
以為表示其用意之證明者，關於本章及本章以外各罪，以文書論
。
錄音、錄影或電磁紀錄，藉機器或電腦之處理所顯示之聲音、影
像或符號，足以為表示其用意之證明者，亦同。
中華民國刑法第320條
意圖為自己或第三人不法之所有，而竊取他人之動產者，為竊盜
罪，處5年以下有期徒刑、拘役或50萬元以下罰金。
意圖為自己或第三人不法之利益，而竊佔他人之不動產者，依前
項之規定處斷。
前二項之未遂犯罰之。
中華民國刑法第321條
犯前條第1項、第2項之罪而有下列情形之一者，處6月以上5年以
下有期徒刑，得併科50萬元以下罰金：
一、侵入住宅或有人居住之建築物、船艦或隱匿其內而犯之。
二、毀越門窗、牆垣或其他安全設備而犯之。
三、攜帶兇器而犯之。
四、結夥三人以上而犯之。
五、乘火災、水災或其他災害之際而犯之。
六、在車站、港埠、航空站或其他供水、陸、空公眾運輸之舟、
    車、航空機內而犯之。
前項之未遂犯罰之。
中華民國刑法第339條
意圖為自己或第三人不法之所有，以詐術使人將本人或第三人之
物交付者，處5年以下有期徒刑、拘役或科或併科50萬元以下罰
金。
以前項方法得財產上不法之利益或使第三人得之者，亦同。
前二項之未遂犯罰之。
中華民國刑法第339條之2
意圖為自己或第三人不法之所有，以不正方法由自動付款設備取
得他人之物者，處3年以下有期徒刑、拘役或30萬元以下罰金。
以前項方法得財產上不法之利益或使第三人得之者，亦同。
前二項之未遂犯罰之。
　 
附表：
編號 被害人 犯罪時、地 行為方式 犯罪所得 所犯法條 罪刑 沒收 1 王婷萱 110年8月23日0時許，在臺中市○區○村路0段00號由王婷萱經營之福開小吃店。 林士邦徒手毀壞安全設備之木板門鎖，而侵入該店內，竊取王婷萱所有右列財物。 零錢盒1個，其內存放現金新臺幣[下同]3000元、機車鑰匙1支。 刑法第321條第1項第2款、刑法第354條 林士邦犯刑法第三百二十一條第一項第二款之加重竊盜罪，處有期徒刑六月，如易科罰金，以新臺幣1千元折算1日。 未扣案犯罪所得之零錢盒一個及現金新臺幣三千元、機車鑰匙一支，均沒收，於全部或一部不能沒收或不宜執行沒收時，追徵其價額。 2 蘇淑芳 110年8月23日11時前某時，在臺中市○區○○○街00巷00號由蘇淑芳經營飯團打嗝店。 林士邦以不詳方式，撬開該店安全設備之門鎖而侵入該店內，竊取蘇淑芳所有右列財物。 蘋果牌平版電腦1台、HTC手機1支、現金1590元。 刑法第321條第1項第2款 林士邦犯刑法第三百二十一條第一項第二款之加重竊盜罪，處有期徒刑八月。 未扣案犯罪所得之現金新臺幣一千五百九十元及蘋果牌平版電腦一台、HTC手機一支，均沒收，於全部或一部不能沒收或不宜執行沒收時，追徵其價額。 3 何秀蘭 110年8月23日3時25分前某時，在臺中市○區○村路0段00號何秀蘭經營佳芝寶行店。 林士邦徒手開門後而侵入該店內，徒手竊取何秀蘭所有右列財物。  現金1萬元 刑法第320條第1項 林士邦犯竊盜罪，處有期徒刑三月，如易科罰金，以新臺幣1千元折算1日。 未扣案犯罪所得現金新臺幣一萬元，均沒收，於全部或一部不能沒收或不宜執行沒收時，追徵其價額。 4 何樹森 110年8月23日3時25分前某時許，在臺中市○區○村路0段00號何樹森住宅。 林士邦徒手開門後，而侵入左址住宅內，竊取何樹森所有右列財物。 SONY手機1支(含門號0000000000號sim卡1枚)、短夾1個、國泰世華銀行信用卡、中華郵政金融卡（含皮套1只）、健保卡、汽車及機車駕照、大潤發購物卡各1張及現金1萬元 刑法第321條第1項第1款 林士邦犯刑法第三百二十一條第一項第一款之加重竊盜罪，處有期徒刑十月。 未扣案犯罪所得之現金新臺幣一萬元、SONY牌手機一支(含門號0000000000號sim卡一枚)、深色短夾一個，均沒收，於全部或一部不能沒收或不宜執行沒收時，追徵其價額。 5 何樹森 110年8月23日3時25分、3時29分許，在臺中市○區○村路0段00號全家超商台中鑫美店。 林士邦持前項竊得何樹森之國泰世華銀行信用卡插入自動櫃員機，以輸入預借現金密碼、金額之不正方法，使該自動櫃員機誤認其為有權預借取款之真正持卡人，而自何樹森之國泰世華銀行帳號0000000000000000號帳戶內取得右列現金財物。 現金 10萬元、 4萬4千元。 刑法第339條之2第1項 林士邦犯以不正方法由自動付款設備取得他人之物罪，處有期徒刑七月。 未扣案之犯罪所得現金新臺幣十四萬四千元，均沒收，於全部或一部不能沒收或不宜執行沒收時，追徵其價額。 6 何樹森 APPLE公司 110年8月23日4時53分至5時31分許，在臺中市西區美村路某處。 林士邦基於詐欺得利、偽造準私文書並行使之犯意，以上開竊得何樹森門號0000000000號SIM卡，插入其持用不詳廠牌手機連結網際網路，登入進入Google Play商店帳號，未經何樹森同意或授權，偽填購買價值1萬2000元之遊戲點數充值於其遊戲角色，及將交易費用併入何樹森上開門號電信費帳單等交易資料之電磁紀錄準私文書後，再傳輸至上開商店而行使之，致上開商店、中華電信公司誤信而陷於錯誤，同意上開遊戲點數之消費金額併入何樹森之中華電信費帳單，其因而詐得上開遊戲點數之財產上利益。 價值1萬2千元之遊戲點數。 刑法第339條第2項，及刑法第216條、第210條、第220條第2項 林士邦犯行使準私文書罪，處有期徒刑三月，如易科罰金，以新臺幣1千元折算1日。 未扣案犯罪所得之價值新臺幣一萬二千元遊戲點數，及未扣案之不詳廠牌手機一支，均沒收，於全部或一部不能沒收或不宜執行沒收時，追徵其價額。 7 何樹森 Apple.com.bill. 國泰世華銀行 110年8月23日6時30分許，在臺中市西區美村路某處。 林士邦各基於詐欺得利、偽造準私文書並行使之犯意，以其所有不詳廠牌手機，經由網際網路連結，分別登入Apple公司及GASH公司所經營網路交易平臺帳戶，未經何樹森同意或授權，分別在上開交易平臺上，偽填上開何樹森之國泰世華銀行信用卡號付費方式、身分證字號、交易授權碼及購買如附表編號7、8所示遊戲點數內容等交易資料之電磁紀錄準私文書，均表彰何樹森購買上開遊戲點數之意思表示或證明，再將上開消費等交易資料之電磁紀錄準私文書，傳輸至Apple公司、GASH公司而行使之，各使Apple公司、GASH公司及國泰世華銀行，誤信持卡人何樹森同意或授權之交易內容而陷於錯誤，Apple公司、GASH公司將如附表編號7、8所示價值之遊戲點數交付林士邦取得，國泰世華銀行則墊付附表編號7、8所示之信用卡交易款項。 價值30元之遊戲點數。 刑法第339條第2項，及刑法第216條、第210條、第220條第2項 林士邦犯行使準私文書罪，處有期徒刑二月，如易科罰金，以新臺幣1千元折算1日。 未扣案犯罪所得之價值新臺幣六十元遊戲點數，及未扣案之不詳廠牌手機一支，均沒收，於全部或一部不能沒收或不宜執行沒收時，追徵其價額。   110年8月23日6時30分許，在臺中市西區美村路某處。  價值30元之遊戲點數。    8 何樹森 GASH 國泰世華銀行 110年8月23日6時48分許，在臺中市西區美村路某處。  價值2萬元之遊戲點數。 刑法第339條第2項，及刑法第216條、第210條、第220條第2項 林士邦犯行使準私文書罪，處有期徒刑四月，如易科罰金，以新臺幣1千元折算1日。 未扣案犯罪所得之價值新臺幣三萬元遊戲點數，及未扣案之不詳廠牌手機一支，均沒收，於全部或一部不能沒收或不宜執行沒收時，追徵其價額。   110年8月23日6時56分許，在臺中市西區美村路某處。  價值1萬元之遊戲點數。